【裁判字號】    95,訴,2966
【裁判日期】    951017
【裁判案由】    遷讓房屋等
【裁判全文】
臺灣高雄地方法院民事判決              95年度訴字第2966號
原      告  丁○○
訴訟代理人  丙○○
被      告  乙○○
            甲○○
                        之1
上列當事人間請求遷讓房屋事件，經本院於民國95年10月3 日言
詞辯論終結，判決如下：
    主      文
被告應將門牌號碼高雄市○○區○○路一五五之二號房屋遷讓返
還予原告。
被告應給付原告新台幣貳萬壹仟陸佰伍拾玖元，並自民國九十五
年六月十六日起至清償日止按年息百分之五計算之利息。
被告應自民國九十五年三月二十日起至遷讓返還上開房屋之日止
，按月給付原告新台幣貳萬柒仟元，並自民國九十五年六月十日
起至遷讓返還房屋之日止，按日給付原告新台幣伍拾元之違約金
。
原告其餘之訴駁回。
訴訟費用由被告負擔。
    事實及理由
一、原告起訴主張：被告於民國94年1 月21日向原告承租座落高
    雄市○○段第366 －3 地號土地上之門牌號碼高雄市○○區
    ○○路155 之2 號房屋（以下簡稱系爭房屋），雙方約定租
    期為94年2 月20日至99年2 月19日，租金為每月新台幣（下
    同）27,000元並於每月20日支付。詎被告自95年3 月20日起
    即未依約支付租金，經原告於同年5 月3 日、24日分別以本
    院公證處之認證書及信函限期催告被告給付否則即終止契約
    ，惟被告屆期均不給付，故兩造租賃契約業於同年6 月9日
    即告終止，又依租賃契約第8 條規定，上開房屋租賃期間之
    水電費應由被告負擔，惟原告業代被告墊付水費2, 578 元
    、電費73,081元，經扣抵原告所繳納之押租金後尚不足21
    ,659 元 ，且依租賃契約第13條約定如被告遲延返還房屋者
    ，被告即應給付違約金每日1,800 元，爰依租賃契約、所有
    物返還請求權、不當得利等法律關係，求為判決：(1)被告應
    將系爭房屋遷讓返還予原告；(2)被告應自95年3 月20日起至
    遷讓返還系爭房屋之日止按月給付原告27,000元，並自95年
    6 月10日起至遷讓返還系爭房屋之日止，按日給付原告新台
    幣1, 800元之違約金；(3)被告應給付原告21,659元及自起訴
    之日即95年6 月16日起至清償日止按年息5 ％計算之利息。
二、被告則以：對原告請求返還房屋、給付相當租金均不為爭執
    ，但原告請求之違約金過高，請求酌減等語為辯，並聲明駁
    回原告之訴。
三、兩造不爭執之事項：
  (一)兩造於94年1 月21日簽訂房屋租賃契約而由被告向原告承租
    門牌編號高雄市○○區○○路1335號之2 房屋，租期自94年
    2 月20日至99年2 月19日止，租金每月27,000元，於每月20
    日支付租金。
  (二)被告自95年3 月20日即未依約支付租金，原告業於95年5 月
    3 日、24日分別以本院公證處之認證書及信函限期催告被告
    給付租金，如未給付即終止契約，而被告並未依期繳納，雙
    方之租賃契約業於95年6 月9 日終止。
  (三)原告曾代被告墊付水費2,578 元、電費73,081元，扣抵原告
    所繳納之押租金45,000元尚不足21,659 元。
  (四)系爭租約第13條約定如遲延返還房屋者，被告應給付原告違
    約金每日1,800 元。
  (五)被告同意給付相當於不當得利之租金為每月27,000元。
四、本件整理並協議簡化爭點後，兩造均同意本件之爭點為：違
    約金之數額應為若干，資就該爭點判斷如下：
    按「違約金，除當事人另有訂定外，視為因不履行而生損害
    之賠償總額」、「約定之違約金額過高者，法院得減至相當
    之數額」，民法第250 條第2 項、第252 條分別定有明文。
    又按「契約當事人約定之違約金是否過高，應依一般客觀之
    事實、社會經濟狀況、當事人實際上所受損害及債務人如能
    如期履行債務時，債權人可享受之一切利益為衡量標準，而
    債務人已為一部履行者，亦得比照債權人所受利益減少其數
    額」，最高法院49年台上字第807 號亦著有判例。查系爭租
    賃契約業因被告未依約支付租金經原告限期催告給付未果而
    於95年6 月9 日終止，惟被告迄今仍未返還房屋，另系爭租
    賃契約第13條則約定租期屆滿中途終止租約時，承租人之被
    告應即搬遷將租賃物以原狀交還，如有遲延每逾限1 日即應
    給付出租人之原告1,800 元之違約金均已如上述，是被告於
    系爭租約終止後既未即搬遷返還租賃物，依上開約定，其等
    自須按日給付相當金額之違約金，而前開約定係被告一旦有
    逾期交還之違約情事，原告即得為請求之賠償金，且此外亦
    無另為其他賠償之約定，此違約金自屬賠償總額預定性質之
    違約金無疑；又兩造就系爭租賃物約定之租金為每月27,000
    元已如前述，另系爭租賃物係臨雙向各3 車道之華夏路，附
    近屬住商混合區，商況尚屬良好，此有照片數幀及相關位置
    地圖等件在卷可憑，本院審酌當地所在位置尚非市區工商繁
    榮之地，且原告所受損害者亦僅為每月之租金收入，而被告
    就終止後占有系爭房屋之相當於租金之不當得利業已同意依
    原租金數額賠付，則原告因被告遲延返還房屋所受之損害及
    所失利益，已足由此被告同意而未經裁減之相當於租金之不
    當利得所填補，本院審酌現今社會經濟狀況、系爭房屋之使
    用目的暨利用狀況、原告可能受有之損失及可能減少之利益
    並其填補情狀，認原告主張之每逾1 日賠償1,800 元之違約
    金尚屬過高，應以每日違約金50元即可達收強制被告遷讓返
    還系爭房屋之效，並彌補原告所受之損害，爰將違約金核減
    為每日50元。從而原告依租賃及不當得利之法律關係，訴請
    被告應將系爭房屋遷讓返還，並應給付原告21,659 元 及自
    限期催告後之起訴日即95年6 月16日起至清償日止按年息5
    ％計算之利息，暨自95年3 月20日起至遷讓返還之日止按月
    給付27,000元，及自95年6 月10日起至遷讓返還之日止按日
    給付50元之違約金為有理由，應予准許，其逾此範圍外之請
    求即屬無據，應予駁回。
據上論結，本件原告之訴一部為有理由，一部為無理由，應依民
事訴訟法第79條，判決如主文。
中    華    民    國    95    年    10    月    17    日
            民事第四庭    審判長法  官   黃宏欽
                                法  官   古振暉
                                法  官   黃宣撫
以上證明與原本無異。
如不服本判決，應於判決送達後20日內向本院提出上訴狀並表明
上訴理由，如於本判決宣示後送達前提起上訴者，應判決送達後
10日內補提上訴理由書（須附繕本）。
中    華    民    國    95    年    10    月    18    日
                                書記官  王美玲


司法院資訊處製作；財團法人民間司法改革基金會備份。
